【裁判字號】    90,訴易,19
【裁判日期】    900710
【裁判案由】    侵權行為損害賠償
【裁判全文】
臺灣高等法院臺南分院民事判決  九十年度訴易字第一九號  ｅ
      原      告  美華影視股份有限公司
      法定代理人  丙  ○  ○
      訴訟代理人  甲  ○  ○
      被      告  乙  ○  ○
      訴訟代理人  丁  ○  ○
右當事人間因違反著作權事件，原告提起刑事附帶民事訴訟請求損害賠償，由本院刑
事庭移送前來，本院判決如左︰
      主      文
被告應給付原告新臺幣貳萬貳仟元，及自民國九十年一月十一日起至清償日止，按週
年利率百分之五計算之利息。
被告應負擔費用將臺灣雲林地方法院八十八年度易字第七五○號刑事判決書主文即「
乙○○連續擅自以公開演出之方法侵害他人（美華影視股份有限公司）之著作財產權
，處有期徒刑參月，如易科罰金，以三百元折算一日」部分，擇一刊登於中國時報或
聯合報或自由時報影劇版頭下方四×六公分版面壹日。
原告其餘之訴駁回。
訴訟費用由被告負擔百分之五，餘由原告負擔。
      事      實
甲、原告方面：
一、聲明：（一）被告乙○○應賠償原告新台幣（下同）五十萬元及自本訴狀繕本送
    達之翌日起至清償日止，按年利率百分之五計算之利息。（二）被告應負擔費用
    ，將臺灣雲林地法院（以下簡稱雲林地院）八十八年度易字第七五○號刑事判決
    書主文部分即「乙○○連續擅自以公開演出之方法侵害美華影視股份有限公司之
    著作財產權，處有期徒刑參月，如易科罰金，以三百元折算一日」部分，擇一刊
    登於中國時報或聯合報或自由時報影劇版頭下方四×六公分版面一日。（三）訴
    訟費用由被告負擔。
二、陳述：
（一）緣被告在雲林縣虎尾鎮經營「花園ＫＴＶ休閒廣場」為負責人，因擅自公開演
      出原告享有著作權之歌曲「悶」，侵害原告公司之權利，涉嫌違反著作權法第
      九十二條規定，已經雲林地院以八十八年度易字第七五０號及鈞院八十九年度
      上易字第二○二四號判刑確定在案。按因故意或過失不法侵害他人之著作財產
      權或製版權者，負損害賠償責任；又如被害人不易證明其實際損害額，得請求
      法院依侵害之情節，在新台幣（以下同）壹萬元以上伍拾萬元以下酌定賠償額
      。如損害行為屬故意且情節重大者，賠償額得增至新台幣壹佰萬元，著作權法
      第八十八條第一項及第三項分別定有明文。今被告係以電腦伴唱機方式提供未
      經原告授權同意之歌曲供不特定之客人點唱，其侵害原告著作權權益已經刑事
      判決明確，又該項損害因原告不易證明，爰依著作權法第八十八條第三項規定
      請求被告給付伍拾萬元，並依同法第八十九條規定「被害人得請求由侵害人負
      擔費用，將判決書內容全部或一部登載新聞紙。」為聲明第二項之請求。
（二）茲將原告就系爭歌曲「悶」之權利證明謹呈如後：
  １、「悶」之作曲者係張亞棟（筆名張亞東）。張亞東於一九九五年十二月一日與
      香港派斯伯著作權公司（以下簡稱派斯伯公司）簽約，將其創作之所有音樂著
      作授權派斯伯公司獨家在全世界行使一切著作權利。
  ２、派斯伯公司於一九九五年九月一日和ＥＭＩ百代音樂集團香港公司（下稱香港
      百代公司）簽約，派斯伯公司將其擁有之所有音樂著作，委託香港百代公司代
      為在全世界行使重製、發行、銷售等權利，亦即指定香港百代公司為音樂著作
      之管理人，為期一年至一九九六年八月三十一日，嗣經雙方兩度以書面同意延
      長管理時間，第一次延長至一九九八年八月三十一日，第一次至一九九九年八
      月三十一日。
  ３、一九九八年九月二十五日，派斯伯公司進一步與香港百代公司簽約，派斯伯公
      司將其所代理之所有音樂著作之著作權利，包括「悶」之音樂著作，均轉讓售
      予香港百代公司。
  ４、香港百代公司取得「悶」之音樂著作權後，上述音樂著作在中華民國台灣地區
      之代理權即由台灣分公司即台灣百代公司行使。一九九九年二月一日，台灣百
      代公司與原告公司簽約，台灣百代公司將「悶」等十一首音樂著作專屬授權原
      告公司在台灣地區使用於數位式音樂檔案（Ｄigital  Ｍusic  Ｆile）之營
      業用電腦伴唱系統，授權期間至一九九九年七月三十一日止。該合約書並已標
      明台灣百代公司就「悶」之音樂著作僅擁有百分之五十的權利，亦即僅有曲調
      之權利，不包含詞之權利。
  ５、綜上所述，「悶」之音樂著作，自創作者、派斯伯公司、香港百代公司、台灣
      百代公司以迄原告公司之授權（或轉讓）關係，環環相扣層層分明，均有正式
      合約文件為憑，且都是遵循業界之正常合法管道進行版權交易。當台灣百代公
      司於一九九九年二月一日授權原告公司利用上述音樂著作時，台灣百代公司確
      有合法權源為基礎，該授權行為並無任何瑕疵，其法律效力自無疑問。
（三）被告侵害原告著作財產權之主觀犯意甚明：查本案於刑事庭審理時，被告於主
      觀上是否有侵害原告著作權之犯意即為審理之爭點，然歷經一、二審刑事庭法
      官詳細調查所有卷證資料後認定「點將家公司扣案之點歌簿首頁背面上方明白
      載有『本伴唱機內含歌曲均經合法授權重製，但若欲於營業場所播放或演出，
      應事先與著作財產權人所委託之相關團體、仲介協會聯繫，經該等協會之同意
      授權後，始得在公開場所播放或演出』等語，更在每一頁之右上角載有『限家
      用』另於最後三張末端均標示『本伴唱機內含歌曲均經合法授權重製，可於公
      開場所使用，但應事先支付公開演出費，取得授權後始可公開使用」等字句，
      業經原審當庭勘驗明確；且點將家公司交付被告之版權保證書上亦載有『本公
      司伴唱機內含歌曲均經各大唱片公司、音樂經紀公司及著作權人合法授權重製
      ，可在營業場所公開使用，使用者應事先與著作權人所委託之仲介團體支付權
      利金後，始得在公開場所公開演出使用』等語，有該版權保證書附卷可憑」，
      因認被告「既為ＫＴＶ業者，且扣案之點歌簿內及版權保證書上均有如上之詳
      細記載，自難僅以出賣伴唱機之零售商口頭說明可以公開演出，即能阻卻其違
      法之故意。況點將家公司之總經理楊榮基亦於他案中證稱：公司均有明白告知
      購買使用者如何狀況下才能公開演出點唱機內之歌曲，顯見被告所言案外人蔡
      右勳販賣時即保證機具內所有歌曲有合法權利可公開演出之主張為不實，不足
      採信。
（四）本件被告之侵權行為，係未經原告授權同意，即擅自以點將家公司所製造之「
      家用」電腦伴唱機，置於營業場所任來店之消費者自由點唱。被告雖非實施「
      公開演出」之實際行為人，為被告係「播放伴唱樂曲而使不知情之客人向在場
      之其餘不特定客人演唱以傳達各該音樂著作之內容」，為「間接正犯」。原告
      之所以發現被告有侵害原告著作財產權之犯罪行為，係因原告公司所屬之市調
      人員於八十八年六月十五日當天，以消費者之身份進入被告所開設之「花園Ｋ
      ＴＶ休閒廣場」店內消費，發現被告於其店內擺設之電腦伴唱機，包含有原告
      享有著作財產權之系爭歌曲，原告之市調人員並當場點唱，以證實系爭歌曲係
      處於隨時可供消費者點唱之狀態，故原告之市調人員乃於同年六月二十二日會
      同警方前往取締查扣。雖查扣當時恰巧並無客人於店內點唱系爭歌曲，惟被告
      於其所經營店中之公開場所內，以該電腦伴唱機供客人點唱牟利，而該伴唱機
      是否曾經他人點播何歌曲並公開演唱，該伴唱機並不會有任何紀錄，且該等場
      所出入之客人甚多，自無從得知何人曾以該伴唱機點唱何歌曲。再該伴唱機中
      有數千首歌曲灌錄其中，則若告訴人或警員前往查獲時得以遇見恰有客人點唱
      該首歌曲之機率實極低微，公司亦不可能派員長期守株待兔並二十四小時守候
      於被告店內，以察看是否真有消費者點唱系爭歌曲，故倘必以當場查獲客人演
      唱該首歌曲始足認定其犯行，則著作權法所欲保障之「公開演出」之權利即無
      從實現。是倘被告確有長期以該伴唱機供不特定之客人公開演唱之行為，即應
      認足以推論於該期間內曾有客人點唱系爭歌曲而公開演出之，尚不以當場查獲
      有客人點唱為必要，此為台灣高等法院及其各分院之普遍見解，故被告所辯，
      單憑原告所提供案發時自行拍攝之照片或歌本內有前揭系爭歌曲，仍難倒果為
      因率而逕行推論出有人點唱該首歌曲云云，顯無足採。
（五）查本件原告所被侵害者，係系爭歌曲「曲」部分音樂著作權之權利，而非被告
      所言係視聽著作之權利，而關於被告主張點將家之電腦伴唱機內所灌錄之音樂
      著作，係經過音樂老師重新編曲而成為一新的獨立著作，可獨立受著作權法之
      保護，惟查：
  １、根據經濟部智慧財產局之認定，業者（乃指點將家公司等電腦伴唱機之製造商
      ）依授權將音樂（詞曲）重製於電腦伴唱機（ＭＩＤＩ），再配合背景及聲音
      顯現於電視螢幕上供伴唱用之行為，除係舊音樂著作或視聽著作另為創作或改
      作，得由該獨立創作之人享有著作權外，如僅屬單純使用科技故備結合利用各
      類著作之結果，原視聽著作不因附著有他人之錄音著作或音樂著作之歌詞字幕
      ，而認有衍生新的視聽著作，故業者依授權將音樂重製於該電腦伴唱機則屬音
      樂著作之重製。今扣案之點將家電腦伴唱機係將他人之「音樂著作」完全未變
      更曲譜之任何一音符，原封不動地以電腦合成樂灌錄於電腦伴唱機內，歌曲經
      點播後，再以電腦亂碼隨機選取另行錄製之，換言之，同一首歌曲會因點播之
      時間不同，而有不同之背景畫面，此顯然與「視聽著作」之性質有違，亦未就
      舊音樂著作有另為創作或改作之行為，揆諸前揭智慧財產局之說明，業者不因
      將他人音樂著作與攝影著作利用科技設備結合於電腦伴唱機中，而主張有新「
      視聽著作」之產生，更不因將他人之音樂著作利用電腦程式之編寫灌錄於電腦
      硬碟中，而主張有新的獨立之音樂著作產生。
  ２、次按，著作權法所保護的對象為人類之精神創作，因此必須是「以人類之精神
      所為之創作」才是著作權法上的創作，是以並非所有「著作」都是著作權法上
      所稱的著作，必須是具有原創性的人類精神上創作，且達到足以表現出作者個
      性或獨特性的程度，才有以著作權法保護之必要（謝銘洋、陳家駿、馮震宇、
      陳逸南、蔡明誠五人合著著作權法解讀第二十、二十一頁參照）。查一般之電
      腦伴唱機，乃係利用音樂著作，而做成無人演唱之「電腦ＭＩＤＩ音樂程式」
      （及音樂設備數位介面）伴唱機，於點唱時，經由電腦輸出另行錄製之靜態畫
      面影像或另以ＶＣＤ輸出另行錄製之動態畫面影像作為背景，再以伴唱程式出
      現伴唱音樂，同時將音樂著作之歌詞顯示在畫面上，而扣案之點將家電腦伴唱
      機所錄製之風景畫面係靜止影像，伴唱機內之聲音部分與影像部分係互相獨立
      而分離；換言之，歌曲經點播後，其影像部分係以電腦亂碼隨機選取，從而同
      一首歌曲會因點播之時間不同，而有不同之背景畫面。其顯然側重於歌曲之利
      用，不具原創性且不達足以表現出作者個性或獨特性的程度，此有台灣高等法
      院高雄分院刑事判決在卷可憑。
（六）被告於答辯狀所列之損害賠償計算標準，於法無據，並不足採：
  １、原告之所以依據與其他客戶所簽訂之契約書向被告請求賠償五十萬元，係因系
      爭歌曲於被告店內究竟被點唱多少次、被告使用伴唱機究竟有多久期間、其因
      使用系爭歌曲所獲利益究為多少等情，原告均難以一一舉證證明，故祈請鈞長
      依著作權法第八十八條第三項之規定，於一萬元以上五十萬元以下酌定損賠償
      額。茲提供原告與其他客戶所簽訂之合約及原告所開立統一發票，以供鈞院作
      為酌定損害賠償額之依據。
  ２、況原告所遭受之損害應以系爭歌曲於被告店內實際上被點唱之「確實」次數為
      據，並非概括以該首歌曲於伴唱機內所占之比例為據，因該首歌曲係時下熱門
      之流行歌曲，被點唱之次數應不低，而該伴唱機內灌錄有為數可觀之冷門曲曲
      ，諸如日文歌、英文歌及其他知名度頗低之歌曲，此情況下何能以系爭歌曲於
      伴唱機中所占之比例計算原告實際上所遭受之損失？如此種計算方法可行，則
      音樂著作之利用人皆大可不必再向著作權人取得授權，反正可於伴唱機內灌入
      大量無人點唱之歌曲，甚至從國外引進大量不受我國著作權法保護之音樂著作
      ，以沖淡如原告等著作權人之著作於伴唱機內所占之比例，使原告等著作權人
      於權利遭受侵害時所能請求之損害微乎其微，足證被告所主張依受侵害歌曲占
      伴唱機內比例為計算基準之計算方式，並不合理，不足以採為計算原告所受損
      害之標準。更況被告所主張一首歌曲之演唱利潤為十元，亦為空言主張，並不
      能提出任何依據以實其說，故其主張顯不足採。
三、證據：提出ＫＡＬＡＴＥＣＨ電腦伴唱機合約書影本一件、合約書五件、刑事判
    決影本五件、經濟部智慧財產局函影本一件為證。
乙、被告方面：
一、聲明：（一）原告之訴駁回。（二）如受不利判決，被告願供擔保請准宣告免為
    假執行。（三）訴訟費用由原告負擔。
二、陳述：
（一）被告在主觀上並無侵權之故意：
  １、被告係購買點將家公司所生產電腦伴唱機購而使用之，由蔡右勳販賣時即保證
      內所有歌曲有合法權利可公開演出，甚且也有附上所謂之公播證，則何有不能
      公開使用之理？至於歌曲背後權利如何，被告既不是被授權人又不是製造電腦
      伴唱機業者，如何得知？豈非強人之所難！況機內之歌曲多達五、六千首，均
      係點將家企業股份公司灌錄者，其點將家公司又無附上任何資料、記載何人為
      著作財產權人，則被告根本無從得知。既然無法知悉，依民法第一八四條規定
      侵權行為先決之要件，即侵權行為人需有故意或過失，又觀之著作權法第九十
      二條規定係以故意為成立要件，因此被告有何故意之可言。
  ２、再則，侵權行為係以行為人使得為之，但行為人非被告。蓋被告僅係電腦伴唱
      機之所有權人而已，該系爭歌曲（僅曲部分）係儲存於電腦伴唱機內，欲將該
      曲播出，則須經他人輸入代號後，始能演出，否則無演出。而被告（原告所稱
      之侵權行為人）從未點唱該曲，自無以公開演出之方式侵害原告之享有曲部分
      之權利，因而被告非行為人，如此怎能謂有侵害原告之享有曲部分之權利？
（二）被告在客觀上並無以公開演出之行為侵害本案之音樂著作：
  １、原告或謂被告有利用不知情取締為目的之人公開演出之行為，此純係原告之信
      口雌黃，原告所依賴的是原告公司之市場調查員賴啟榮調查所為演唱該曲，此
      行為係經原告公司授權而來，並非被告或其他客人所點唱，自無利用不知情之
      人為公開演出之行為，因而被告並無侵害原告權利之行為自明。況最高法院八
      十六年度台上字第七六三號亦說明ＫＴＶ業者僅係依消費者之點歌，由機械操
      作，將視聽著作之內容顯現於電視之螢幕上，真正實施公開演出行為者應係消
      費者，而非ＫＴＶ業者，亦可得明證。
  ２、另觀全卷內並無任何證據以證明有其他客人演唱之事實，而原告所提出之照片
      係搜索時當場測試電腦伴唱機所拍攝而得，原告並未舉證有其他不特定之人曾
      公開演出系爭曲，此只能證明該曲系儲存於電腦伴唱機內而已而已。依民事訴
      訟法第二百七十七條，當事人主張有利於己之事實，就其事實有舉證之責任。
      原告不舉證出有其他客人演唱之事實，自不能以逕行推論被告有使其他客人公
      開演出之行為來侵害其著作財產權，否則有違證據法則。
（三）本案損害之發生與有責原因之事實，並無相當因果關係：
      相當因果關係之有無為侵權行為損害賠償之債成立要件，而主張侵權行為法律
      關係存在之被害人，必須就此成立要件即具有相當因果關係負舉證責任，有最
      高法院二十三年上字第一○七號、四十八年台上字第八八七號、第四八一號判
      例可資參照。被告所購置之電腦伴唱機，非違禁物也非不法重製物，而僅因機
      內含有原告享有之系爭前曲部分著作財產權，且經原告之受雇人至被告之店為
      搜證而點播出系爭曲部分，且又無法舉證出有任何客人或答辯人點唱之事實，
      則侵害行為與被告之故意有何無相當因果關係之可言。被告行為與損害之發生
      既無相當因果關係，被告即無須對原告所受損害負賠償責任。
（四）原告之音樂視聽著作與點將家公司之電腦伴唱機內之音樂屬性並不相同，電腦
      伴唱機是以電腦程式之運作，由音樂老師就原音樂著作透過「電腦ＭＩＤＩ音
      樂程式」重新編曲將該重新編製之曲子形成各個音樂檔錄製電腦硬碟中，並藉
      由音樂設備數位介面（ＭＩＤＩ）於點唱時，配合靜態圖畫背景影像或另以Ｖ
      ＣＤ輸出動態畫面影像。藉電視螢幕表現無人演唱之系列影像與聲音。因此，
      該著作經由音樂老師重新編曲及配樂後之曲調、旋律、節奏、和聲等所呈現出
      個人之風格與原音樂著作完全大相迴異。換言之，可為新之獨立著作而受到保
      護，如此與原告之音樂視聽著作不同，則若有公開演出豈能為侵害原告之享有
      權利？
（五）退萬步言之，若鈞院仍認被告涉有故意侵害原告權利之嫌，被告否認之，原告
      請求之損害賠償金額既無實據也屬泛泛空言，因原告所享有之權利「悶」僅曲
      百分之五十之部分而已，該曲又佔電腦伴唱機內歌曲為五、六千分之零點五而
      已，縱有被點唱出之機率亦微乎其微（因係數學所謂隨機之亂數），加以原告
      又無法舉證出被告或其他客人有演唱之事實，更何況一首歌之演唱之利潤在十
      元（內並含有公開演出授權之費用○．五元至三元之間）如此能有多大利潤：
      加上現被告之電腦伴唱機亦遭沒收，損失慘重，現原告竟在無法提出證據之下
      ，空言認被告應賠償原告五十萬元及其利息並刊登報紙為回復名譽之作為，造
      成被告之負擔，顯已違反比例原則。又關於此類似民事判決於台沿台中地方法
      院亦判決並無侵害原告著作財產權之事實而駁回原之請求。原告請求之損害賠
      償金額既不客觀也屬過鉅，應依主管機關就仲介團體核定對音樂著作之使用報
      酬費率或金額計算之，該計算方式就卡拉ＯＫ、ＫＴＶ以公開演出，1.以點唱
      次數計算：每點唱一次以０．五元計算之，每首歌長二分鐘，一小時即可演唱
      三十首歌，每天營業十小時，其計算公式為：１／５７００×０．５元×３７
      天×１０小時×３０首，計算結果為０．９７３６元須再除以一半（曲５０％
      部分）得之為新台幣０．４８６８元，此一也。2.以營業面積計算：每坪每年
      以一千二百元計算。則１２００元／３６５天，每坪每日為３．２８７元再乘
      以三十坪（被告場所姑且定之）計為９８．６３０元，計算公式為：１／５７
      ００×９８．６３０元×１０小時×３０首×１／２（曲）得之結果為新台幣
      １０．３８２１元，此二也。3.點唱機以每台每年以三千元計算。故每日為８
      ．２１９元，計算公式為：１／５７００×８．２１９×３７天×１０小時×
      ３０首×１／２（曲）得之結果為新台幣０．２１６２，此三也。
（六）綜上所述，被告並無故意，且無侵害之行為，加以原告又無法舉證出被告之行
      為有何故意，與損害有任何相當因果關係，故無侵權行為損害賠償請求權至明
      。尤其該類似案件均判決無罪，甚且鈞院亦持無罪相同見解，在此不同判決情
      況下被告如何能信服？退步言之，被告縱使有侵害原告之權利造成損害，惟並
      非如原告漫天叫價，泛語空言僅憑一紙契約書（該契約僅在說明原告與他第三
      人問之契約，又不能強加被告需與原告訂定此種契約，因違反私法自治之原理
      ）就欲索賠鉅額賠償金，此也彰顯原告之意圖。為此懇請鈞院詳酌上情，並衡
      量被告實亦係無辜之受害者，已損失慘重，並盼合乎比例原則。
三、證據：提出證明書一件、社團法人中華音樂著作權仲介協會函影本一件、仲介團
    體對音樂著作計費標準表影本一份。
丙、本院依職權調閱雲地院八十八年度易字第七五０號、本院八十九年度上易字第二
    ○二四號乙○○違反著作權法刑案歷審卷證。
      理      由
一、本件原告起訴主張：被告係經營「花園ＫＴＶ休閒廣場」之負責人，因擅自公開
    演出原告享有著作權之歌曲「悶」，侵害原告之權利，係違反著作權法第九十二
    條規定並經判刑確定。按因故意或過失不法侵害他人之著作財產權或製版權者，
    負損害賠償責任。被告係以電腦伴唱機方式提供未經原告授權同意之歌曲供不特
    定之客人點唱，其侵害原告著作權權益明確，爰依著作權法第八十八條、第八十
    九條規定，為如訴之聲明之請求。被告則以：其於主觀上無侵權之故意，在客觀
    上亦無以公開演出之行為侵害本件「悶」之音樂著作，加以原告又無法舉證出被
    告之行為有何故意，與損害有任何相當因果關係，故原告本件侵權行為損害賠償
    之請求無理由，類似案件有多件經無罪判決，鈞院亦有持相同見解，在此不同判
    決情況下被告如何能信服？退步言之，被告縱使有侵害原告之權利造成損害，惟
    並非如原告漫天叫價，泛語空言僅憑一紙契約書就欲索賠鉅額賠償金等語，資為
    抗辯。
二、本件經查：
（一）被告在雲林縣虎尾鎮下湳里五十七之三號，經營可供不特定人出入消費之「花
      園ＫＴＶ休閒廣場」，未與原告簽約，亦未經原告同意，竟自八十八年五月上
      旬某日起，基於概括之犯意，利用其所有且已錄有數千首歌曲之「點將家電腦
      伴唱機」一台，供來店消費不知情之客人在包廂內，依點歌單上歌曲之編號，
      以搖控器點放歌曲，擅自公開演出原著作財產權人香港百代著作權代理股份有
      限公司臺灣分公司（下稱香港百代公司台灣分公司）授與原告公司於臺、澎、
      金、馬地區獨家公開演出權（授權期間至八十八年七月三十一日止）之曲音樂
      著作：「悶」。嗣經原告公司告訴代理人賴啟榮於八十八年六月十四日至被告
      上開店中消費而發現上情，乃報警於八十八年六月二十二日十四時三十分許，
      持檢察官核發之搜索票，並會同美華公司人員於上開店內搜索時，當場於該店
      包廂中，扣得被告所有錄製上揭侵害著作權歌曲之「點將家電腦伴唱機」一台
      、搖控器一個及點歌簿一本，被告亦坦承於上開時、地被查扣之物，且伴唱機
      內有收錄前揭四首歌曲等事，並有經濟部公司執照、台北市政府營利事業登記
      證影本各一紙、搜索現場略圖一紙及現場照片六張在卷足憑，復有扣案之「點
      將家電腦伴唱機」一台、遙控器一個及點歌簿一本之事實，並經本院依職權調
      閱雲林地院八十八年度易字第七五０號、本院八十九年度上易字第二○二四號
      乙○○違反著作權法刑案歷審卷證詳核無誤，自堪信為真實。
（二）被告在其經營之「花園ＫＴＶ休閒廣場」以扣案之電腦伴唱機供不特定之客人
      點唱牟利，系爭歌曲是否曾經他人點唱，伴唱機內並不會留下任何紀錄，而該
      場所出入之客人甚多，更無庸表示其身分，自無從查考何人曾以該電腦伴唱機
      點唱何首歌曲，再該電腦伴唱機中有數千首歌曲灌入，此觀扣案之點歌簿即明
      ，衡情原告公司代理人或警員前往查獲時，得以遇見恰有客人點唱系爭歌曲之
      機率極微，倘必要求當場查獲客人演唱系爭歌曲始足以認定其犯行，則著作權
      法所欲保障公開演出之權利將無從實現；被告既自八十八年五月上旬起至八十
      八年六月二十二日止，確有長期以該伴唱機供不特定客人公開演唱之行為，應
      足以推論該期間內曾有客人點唱該歌曲而公開演出，自不以當場查獲有客人點
      唱為必要。參以原告公司告訴代理人賴啟榮於警訊時指稱：八十八年六月十四
      日伊有到「花園ＫＴＶ休閒廣場」消費，曾點系爭歌曲等語，並有當日消費收
      據一紙及該曲經點播顯示在電視螢幕之照片一幀警訊卷可證，亦足徵系爭歌曲
      確實存在於扣案之電腦伴唱機內，並曾提供來店消費之不特定客人點播。再查
      被告於警訊已供明：我向點將家公司購買三萬元云云，且點將家公司之扣案之
      點歌簿首頁背面上方明白載有：「本伴唱機內含歌曲均經合法授權重製，但若
      欲於公開場所播放或演出，應事先與著作財產權人所委託之相關團體、仲介協
      會聯繫，經該等協會之同意授權後，始得在公開場所播放或演出」等語，更在
      每一頁之右上角載有「限家用」，另於最後三張末端均標示「本唱機內含歌曲
      均經合法授權重製，可於公開場所使用，但應事先支付公開演出費，取得授權
      後始可公開使用」等字句，業經刑案雲林地院調取證物當庭勘驗明確（見雲林
      地院八十八年度易字第七五０號二卷第三七五、三七六頁）；且點將家公司銷
      售之電腦伴唱機有公播版及限家用版，其中公播版載有「內附歌曲已獲各大唱
      片公司、音樂經紀公司及著作權人正式授權重製，使用人應依著作權仲介團體
      條例之規定，向相關仲介團體或著作權人付費，即可合法公開使用」，於限家
      用版亦載明「本產品內含歌曲均經合法授權重製，若欲於公開場所播放，應與
      著作權財產權人或所委託團體聯繫，經同意授權後始得在公開場所播放」（見
      雲林地院八十八年度易字第七五０號一卷第一六八、一六九頁），可見欲於公
      開場所公開使用均由使用人依著作權仲介團體條例之規定，向相關仲介團體或
      著作權人付費，始可公開使用。況被告亦供承伊被查獲前未曾向著作權團體或
      協會取得公開演出之權利，益證其並未向著作權團體或協會取得公開演出之權
      利。是被告既為ＫＴＶ業者，且扣案之點歌簿內及版權保證書上均有如上之詳
      細記載，自難僅以出賣伴唱機之零售商口頭說明可以公開演出，即能阻卻其違
      法之故意。被告上開抗辯，不足採信。
（三）按以演技、舞蹈、歌唱、彈奏樂器或其他方法向現場之公眾傳達著作內容者，
      謂之公開演出；著作權法第三條第一項第九款定有明文。本件被告在其經營之
      「花園ＫＴＶ休閒廣場」以將音樂內容透過電腦伴唱機播映設備，供不特定之
      顧客伴唱，將上開音樂著作內容傳達於現場之公眾，即係擅自以公開演出之方
      法侵害他人之著作財產權。被告此一違反著作權行為，亦由本院刑事庭同此認
      定，業經調閱上開刑案歷審卷宗查明屬實，堪信原告之主張真實可採。
三、按因故意或過失不法侵害他人之著作財產權或製版權者，負損害賠償責任；依前
    項規定，如被害人不易證明其實際損害額，得請求法院依侵害情節，在一萬元以
    上五十萬元以下酌定賠償額。如損害行為屬故意且情節重大者，賠償額得增至一
    百萬元」，著作權法第八十八條第一項、第三項分別定有明文。原告請求依著作
    權法第八十八條第三項，由本院酌定賠償額。經查，本件原告被侵害者為一首曲
    ，依原告與台南縣新營縣中正路三三七號之林家自助歌唱ＫＴＶ租賃契約書所示
    ，原告對客所提供之新增歌曲灌錄服務費為二千二百元，此有該租賃契約書一件
    附卷於附民卷可憑，本院斟酌本件在雲林縣虎尾鎮其都巿繁榮情形與台南縣新營
    巿相近，認本件被侵害所發生之損害，應依上開新增歌曲灌錄價格之十倍即二萬
    二千元為相當。又著作權法第八十九條規定被害人得請求侵害人負擔費用，將判
    決書內容全部或一部登載新聞紙，本件被告以擅自公開演出之方法為侵害行為，
    核其方法及性質，亦有將刑事判決書內容全部或一部登載報紙以回復之必要。從
    而，原告請求在二萬二千元及自附帶民事訴訟起訴狀繕本送達之翌日即自九十年
    一月十一日起至清償日止，按週年利率百分之五計算之利息範圍內及請求將雲林
    地院八十八年度易字第七五○號刑事判決書主文即「乙○○連續擅自以公開演出
    之方法侵害他人（美華影視股份有限公司）之著作財產權，處有期徒刑參月，如
    易科罰金，以三百元折算一日」部分，擇一刊登於中國時報或聯合報或自由時報
    影劇版頭下方四×六公分版面一日，自屬正當，應予准許。逾此範圍部分，為無
    理由，應予駁回。又查本件訴訟標的未逾一百萬元，依民事訴訟法第四百六十六
    條第一項規定不得上訴，故本件於本院判決後即確定並有執行力，即不發生假執
    行之情事，則被告請求如受不利判決願供擔保請准宣告免為假執行云云，於法即
    有未合，不能准許。
四、兩造其餘主張或舉證，均不影響本件判斷之基礎，爰不逐一論究，附此敘明。
五、據上論結，本件原告之訴為一部有理由，一部為無理由，依民事訴訟法第七十九
    條但書，判決如主文。
中      華      民      國    九十      年      七      月      十      日
                                    臺灣高等法院臺南分院民事第三庭
~B1審判長法官  林    輝    雄
~B2      法官  高    明    發
~B3      法官  王    明    宏
右為正本係照原本作成。
不得上訴。
中      華      民      國    九十      年      七      月      十七    日
~B法院書記官  侯    瑞    富


司法院資訊處製作；財團法人民間司法改革基金會備份。
